臺灣臺南地方法院刑事判決　　　　　　　 96年度訴字第1350號
公　訴　人　臺灣臺南地方法院檢察署檢察官
被　　　告　甲○○
上列被告因違反電信法等案件，經檢察官提起公訴（九十六年度
偵緝字第一七０二號），其於準備程序期日就被訴事實為有罪陳
述，本院合議庭裁定本案由受命法官獨任進行簡式審判程序，並
判決如下：
    主  文
甲○○連續竊盜，處有期徒刑肆月，減為有期徒刑貳月，如易科
罰金，以銀元參佰元即新臺幣玖佰元折算壹日；又意圖為自己不
法之利益，以無線方式，盜用他人電信設備通信，處有期徒刑參
月，減為有期徒刑壹月又拾伍日，如易科罰金，以銀元參佰元新
臺幣玖佰元折算壹日。應執行減刑後有期徒刑參月，如易科罰金
，以銀元參佰元即新臺幣玖佰元折算壹日。
　　事  實
一、甲○○於民國（下同）九十五年三月二十五日起（起訴書誤
    載為二十四日），向乙○○○承租位於臺南市○○路○段一
    ０三巷七十五弄三十四號三樓房間，竟基於意圖為自己不法
    所有之概括犯意，於同年三月二十五日起至同年四月二十四
    日間之某日，先後二次至同址二樓乙○○○房間內，徒手竊
    取乙○○○所有之0000000000號行動電話ＳＩＭ
    卡一張、洋酒二瓶、水晶樹一顆、電視一臺、印有「永浴愛
    河」之金牌一面及裝有零錢若干之撲滿，總計價值約新臺幣
    （下同）三萬元，得手後除上開ＳＩＭ卡外，其餘物品旋變
    賣花用。
二、其另行起意，接續基於意圖為自已不法利益之犯意，自九十
    五年五月十五日起至同年月二十八日，多次利用前開所竊之
    行動電話ＳＩＭ卡撥打電話，而盜用該電信設備，總計盜用
    一百五十三通，受有不法利益即電話費二萬二千八百二十五
    元。嗣乙○○○於九十五年五月二十八日接獲中華電信公司
    通知電話紀錄異常，始發覺前開行動電話ＳＩＭ卡失竊，旋
    辦理停話，並於接獲中華電信公司電話費帳單後，報警處理
    ，始查悉上情。
三、案經臺南市警察局第二分局報告臺灣臺南地方法院檢察署檢
　　察官偵查起訴。
　　理  由
一、本件被告甲○○所犯為死刑、無期徒刑、最輕本刑為三年以
　　上有期徒刑以外之罪，亦非屬高等法院管轄之第一審案件，
　　其於準備程序進行中，先就被訴事實為有罪之陳述，經法官
　　告知簡式審判程序之旨，並聽取檢察官之意見後，依刑事訴
　　訟法第二百七十三條之一第一項、第二百七十三條之二等規
　　定，由本院裁定進行簡式審判程序，且不受同法關於證據能
　　力認定及調查方式之限制，合先敘明。
二、前開犯罪事實，有下列事證足資證明：
　(一)被告於警偵訊及本院審理時之自白。
  (二)證人即被害人乙○○○於警詢之證述。
  (三)證人林佳蓉於警詢之證述。
　(四)房屋租賃契約書、通聯調閱查詢單、通話明細單各一份。
三、論罪科刑
  (一)按電信法第五十六條第一項之罪，以意圖為自己或第三人不
  　法之利益，使用有線、無線或其他電磁方式，盜接或盜用他
  　人電信設備通信者為要件。本罪之處罰詐得免繳電信通信費
  　用之不法利益規定，乃刑法詐欺得利罪之特別法，依特別法
  　優於普通法之原則，自毋庸再論以刑法詐欺得利罪。且按本
  　罪構成要件所稱以有線、無線或其他電磁方式，盜接或盜用
  　他人電信設備通信者，並不限於以盜拷他人行動電話之序號
  　、內碼等資料於自己之手機內，為盜用之唯一方式，其他諸
  　如意圖為自己不法之所有，竊取他人之行動電話手機，進而
  　為盜打通信之行為亦成立本罪（最高法院八十八年度臺非字
  　第四三號判決、最高法院八十八年一月十九日八十八年度第
  　一次刑事庭會議決議參照）。次按數行為於同時同地或密切
    接近之時地實施，侵害同一之法益，各行為之獨立性極為薄
    弱，依一般社會健全觀念，在時間差距上，難以強行分開，
    在刑法評價上，以視為數個舉動之接續施行，合為包括之一
    行為予以評價，較為合理，則屬接續犯，而為包括之一罪（
    最高法院八十六年臺上字第三二九五號判例意旨參照）。
  (二)核被告就犯罪事實一係犯刑法第三百二十條第一項之普通竊
    盜罪，就犯罪事實二係犯電信法第五十六條第一項之以無線
    方式盜用他人電信設備通信罪。其先後二次竊盜犯行，時間
    緊接，犯罪地點、手段均屬相同，所犯係構成要件相同之罪
    名，顯均係基於概括犯意反覆為之，應依修正施行前刑法第
    五十六條連續犯之規定，論以一罪，並加重其刑（詳如後述
    ）。另被告自九十五年五月十五日起至同月二十八日止之密
    集時間內，共計一百五十三次以相同手法盜用被害人乙○○
    ○所持用之電信設備通信，侵害同一法益，各個通信行為間
    之獨立性極為薄弱，在刑法評價上，以視為數個舉動之接續
    施行，合為包括之一行為予以評價，較為合理，是以，應屬
    接續犯，僅論以一罪。再者，被告係犯前開連續普通竊盜一
    個月後，始再犯前開以無線方式盜用他人電信設備罪，故其
    所犯前開二罪間，應屬犯意各別，行為互殊，而分論併罰之
    。至公訴意旨認前開二罪間有方法、目的之牽連關係，應依
    修正前刑法第五十五條後段之規定，從一重之連續以無線方
    式盜用他人電信設備通信罪處斷，容有未洽，併此敘明。
  (三)爰審酌被告未曾受有期徒刑以上刑之宣告，此有前開臺灣高
    等法院被告前案紀錄表一份在卷可憑，素行尚可，復考量被
    告年紀甚輕，四肢健全，卻不思以正當途徑賺取所需，無視
    他人所有權之觀念，一再竊取他人物品變賣獲利，確屬不該
    ，兼衡被告利用向被害人承租房間之便，二次至被害人房間
    竊盜，所幸竊盜手段尚屬平和，所竊財物價值頗豐，盜用他
    人電信設備之次數，所獲不法利益非微，迄未賠償被害人之
    損害，暨其犯罪動機、智識程度、生活狀況及其犯後坦承犯
    行之態度等一切情狀，爰分別量處如主文所示之刑，並依修
    正施行前刑法第四十一條第一項前段、廢止前罰金罰鍰提高
    標準條例第二項之規定諭知易科罰金之折算標準，另依修正
    施行前刑法第五十一條第五款之規定定應執行刑（詳如後述
    ）。
  (四)末查，本件被告所為前開犯行之犯罪時間，均係在九十六年
    四月二十四日前，所犯二罪均核與中華民國九十六年罪犯減
    刑條例第二條第一項第三款規定之減刑要件相符，應各予以
    減刑，並依同條例第七條之規定減其宣告刑至二分之一，併
    依同條例第十條第一項定應執行之刑。
四、新舊法比較之說明
  (一)按行為後法律有變更者，適用行為時之法律。但行為後之法
    律有利於行為人者，適用最有利於行為人之法律。修正後刑
    法第二條第一項定有明文。查本件被告行為後，刑法部分條
    文修正施行，而修正施行後刑法第二條第一項亦修正規定，
    然此乃為與刑法第一條罪刑法定主義相互契合，以貫徹法律
    禁止溯及既往原則，其乃規範行為後法律變更所生新舊法律
    比較適用之準據法，本身尚無比較新舊法之問題，故應一律
    適用修正施行後刑法第二條之規定以決定適用之刑罰法律，
    先予辨明。又參以本次刑法總則編修正之比較新舊法，應就
    罪刑有關之之共犯、未遂犯、想像競合犯、牽連犯、連續犯
    、結合犯，以及累犯加重、自首減輕暨其他法定加減原因（
    如身分加減）與加減例等一切情形，綜其全部罪刑之結果而
    為比較（最高法院九十五年五月二十三日刑事庭第八次會議
    決議可資參照），首先敘明。
  (二)被告為前開普通竊盜犯行後，刑法第五十六條連續犯之規定
    業已刪除，雖此非犯罪構成要件或刑度之變更，但因多次犯
    行是否可依連續犯論以一罪或數罪併罰，顯已影響行為人刑
    罰之法律效果，自屬法律有變更，而本案依照新法之規定，
    必須就被告二次普通竊盜之犯行，均予以分論併罰，不若舊
    法得依連續犯之規定論以一罪，是依刑法第二條第一項前段
    之規定，仍應適用被告行為時之舊法論以連續犯較為有利。
  (三)被告行為後，易科罰金之折算標準即刑法第四十一條第一項
    前段及罰金罰鍰提高標準條例第二條前段，或有修正，或已
    廢止，然經比較修正前後之易科罰金折算標準，顯以修正施
    行前之規定較有利於被告，故應適用修正施行前刑法第四十
    一條第一項前段、廢止前之罰金罰鍰提高標準條例第二條之
    規定為易科罰金之折算標準。
  (四)末查，刑法分則編設有罰金刑規定之貨幣單位係屬銀元，依
    此論科罰金者，均應適用罰金罰鍰提高標準條例第一條、第
    四條之規定，按各該具體條文制定或修正之時間先後，定其
    提高之倍數。惟依被告行為後即九十五年七月一日增訂施行
    之刑法施行法第一條之一之規定，刑法第三百二十條第一項
    之罰金刑，應以新臺幣為單位，數額應提高三十倍。然此與
    修正前之罰金以銀元為單位，適用罰金罰鍰提高標準條例之
    結果應提高十倍者，對被告而言，並無不利（新臺幣與銀元
    之比例為一比三，換算結果，亦為三十倍）。復參以其立法
    理由，係因應刑法增修條文自九十五年七月一日施行後，刑
    法第三十三條第五款規定，罰金貨幣單位已改為新臺幣，是
    以同法各罪所定罰金貨幣單位，自應配合上開規定修正；且
    因不再適用「現行法規所定貨幣單位折算新臺幣條例」，為
    使罰金數額趨於一致，避免衍生新舊法比較適用問題，以緩
    和實務適用法律之衝擊，於不變動罰金數額之前提下，而為
    制定。換言之，刑法施行法第一條之一，係為取代刑法修正
    前適用罰金罰鍰提高標準條例第一條及現行法規所定貨幣單
    位折算新臺幣條例第二條之規定。是本件上開被告所犯各該
    刑法規定之罰金刑度，無庸引據刑法第二條第一項為新舊法
    比較，應逕援引上開刑法施行法第一條之一之規定以為貨幣
    單位及提高標準之依據，併此敘明。
  (五)再者，被告行為時修正前刑法第五十一條第五款規定：「宣
    告多數有期徒刑者，於各刑中之最長期以上，各刑合併之刑
    期以下，定其刑期。但不得逾二十年」，嗣同條文但書修正
    為「但不得逾三十年」，此部分修正固雖非犯罪構成要件或
    刑罰之變更，但因被告所犯數罪名，數罪併罰受多數有期徒
    刑之宣告，其定應執行刑期之上限為何，顯已影響行為人刑
    罰結果，自屬法律有變更，而有比較新舊法之必要，茲因適
    用修正施行前刑法第五十一條第五款之規定定應執行刑之最
    高刑期限制為二十年，對於被告顯然較為有利，故依刑法第
    二條第一項前段之規定適用較有利於被告之修正施行前刑法
    第五十一條第五款之規定。
據上論斷，應依刑事訴訟法第二百七十三條之一第一項、第二百
九十九條第一項前段，中華民國九十六年罪犯減刑條例第二條第
一項第三款、第七條、第十條第一項，電信法第五十六條第一項
，刑法第二條第一項前段，刑法第十一條前段、第三百二十條第
一項、（修正施行前）第五十六條、（修正施行前）第四十一條
第一項前段、（修正施行前）第五十一條第五款，（廢止前）罰
金罰鍰提高標準條例第二條，刑法施行法第一條之一第一項、第
二項前段，判決如主文。
本案經檢察官丙○○到庭執行職務。
中　　華　　民　　國　　96　　年　　10　　月　　30　　日
                  刑事第十一庭   法  官  黃欣怡
以上正本證明與原本無異。
如不服本判決應於收受本判決後10日內向本院提出上訴書狀，並
應敘述具體理由。如未敘述上訴理由者，應於上訴期間屆滿後20
日內向本院補提理由書狀（均須按他造當事人之人數附繕本）「
切勿逕送上級法院」。
　　　　　　　　　　　　　　　　 書記官  陳怡吟
中　　華　　民　　國　　96　　年　　10　　月　　30　　日
附錄本案論罪科刑條文
中華民國刑法第320條
意圖為自己或第三人不法之所有，而竊取他人之動產者，為竊盜
罪，處 5 年以下有期徒刑、拘役或 500 元以下罰金。
意圖為自己或第三人不法之利益，而竊佔他人之不動產者，依前
項之規定處斷。
前二項之未遂犯罰之。
電信法第56條
意圖為自己或第三人不法之利益，以有線、無線或其他電磁方式
，盜接或盜用他人電信設備通信者，處5年以下有期徒刑，得併
科新臺幣150萬元以下罰金。
意圖供自己或第三人盜接或盜用他人電信設備通信，而製造、變
造或輸入電信器材者，處1年以上7年以下有期徒刑，得併科新臺
幣3百萬元以下罰金。意圖供第三人盜接或盜用他人電信設備通
信，而販賣、轉讓、出租或出借電信器材者，亦同。
意圖供自己或第三人犯罪之用而持有前項之電信器材者，處 3 年
以下有期徒刑，得併科新臺幣 50 萬元以下罰金。
第 1 項及第 2 項之未遂犯罰之。
